【裁判字號】    98,抗,391
【裁判日期】    980831
【裁判案由】    聲明異議
【裁判全文】
臺灣高等法院臺中分院民事裁定           98年度抗字第391號
抗  告  人  乙○○
上列抗告人因與相對人甲○○○間聲明異議事件，對於中華民國
98年7月2日臺灣臺中地方法院98年度執字第6495號所為裁定提起
抗告，本院裁定如下：
    主  文
抗告駁回。
抗告程序費用由抗告人負擔。
    理  由
一、(一)抗告人於原法院聲明異議意旨略以：抗告人為台灣台中地
    方法院（下稱台中地院）98年度執字第6495號拍賣抵押物執
    行事件標的物即台中市○○區○○街32巷14號房屋（下稱系
    爭房屋）之承租人，租賃期間自93年9月20至97年9月20日止
    ，依民法第425條 買賣不破租賃之規定，租賃契約對受讓人
    仍繼續存在，然執行法院所為除去租賃之處分，損害抗告人
    之權利，爰依法聲明異議等語。(二)抗告意旨略以：系爭房屋
    於91年間由屋主之親戚林慶泉買受，抗告人仍繼續租住該屋
    ，92年10月 1日始由訴外人齊麗雪向債權人遠東國際商業銀
    行股份有限公司（下稱債權人）設定新台幣260萬元 之抵押
    權，法院自不應排除抗告人之權益。再出租人於租賃物交付
    承租人占有後，縱將其所有權讓與他人，其租賃契約對受讓
    人仍繼續存在。原法院於第一、二次拍賣時均註明不點交，
    嗣後竟以齊麗雪設定本件抵押權時間早於抗告人承租時間為
    由，裁定除去抗告人之租賃權，爰請求廢棄原裁定等語。
二、按「不動產所有人設定抵押權後，於同一不動產上，得設定
    地上權或其他以使用收益為目的之物權，或成立租賃關係，
    但其抵押權不因此而受影響。前項情形，抵押權人實行抵押
    權受有影響者，法院得除去該權利或終止該租賃關係後拍賣
    之」，民法第866條第1項、第2項 分別定有明文。又不動產
    所有人設定抵押權後，如與第三人訂立租賃契約而影響抵押
    物之售價以致抵押權無法受清償者，該租賃契約對於抵押權
    人不生效力，抵押權人因屆期未受清償，聲請拍賣抵押物時
    ，執行法院自可依法以無租賃狀態逕予執行（司法院院字第
    1446號解釋參照）。再成立在後之租賃契約於抵押權有無影
    響，固不妨參酌抵押物之售價是否不足清償抵押債權，為其
    判斷之標準，但非以此為限，若抵押權人聲請拍賣抵押物時
    ，發生無人應買之情形，亦得認為該租賃契約之存在對於設
    定在前之抵押權有影響，為使抵押權人得依抵押權設定時之
    權利狀態而受清償，執行法院即得除去租賃權而為拍賣（司
    法院釋字第304號解釋理由書參照） ，足徵不動產所有人設
    定抵押權後，就抵押之不動產所成立之租賃契約，若影響抵
    押物拍賣之售價，抵押權人即可聲請執行法院裁定除去該租
    賃權。經查，系爭土地經原法院於98年 4月16日第一次拍賣
    及同年6月4日減價拍賣均無人應買而未能拍定，有拍賣公告
    、不動產拍賣筆錄在原法院卷可稽，足見此項租賃關係之繼
    續存在，已減損系爭土地之價值，而顯然有影響於抵押權之
    實行，則原法院依債權人之聲請以執行命令除去此項租賃關
    係，並無不合。
三、抗告意旨主張抗告人於91年間原屋主之親戚林慶泉買受系爭
    房屋後，仍繼續租住在系爭房屋，並於91年 6月19日將戶籍
    遷入系爭房屋，依民法買賣不破租賃規定，其租賃契約對受
    讓人仍繼續存在，原法院除去其租賃權，自有不當等語，並
    提出戶籍謄本一份在本院卷為憑（見證二），惟該戶籍謄本
    僅足以證明抗告人將戶籍遷入系爭房屋之時間為91年 6月19
    日，不足以證明當時抗告人即已承租系爭房屋之事實，本院
    審酌抗告人於98年 4月30日向原法院提出之聲明異議狀中自
    陳其於93年間與甲○○○訂定租賃契約，4年一期，97年9月
    續約4年 ，目前尚承租中等語，及抗告人未能提出其自91年
    起即承租系爭房屋之證據，僅提出97年 9月簽訂之租賃契約
    為佐，是抗告人主張其係自91年間即承租系爭房屋等情，自
    難採信。再查，本件抵押權設定時間為92年10月 2日，有台
    中地院97年度拍字第1136號拍賣抵押物裁定一份在原法院卷
    為佐，而抗告人係於93年間始承租系爭房屋，已詳其98年 4
    月30日聲明異議狀所載，足認抗告人承租系爭房屋之時間係
    在上開抵押權設定之後，上開租賃權之存在已減損拍賣標的
    物之價值及妨礙拍賣程序之進行，揆諸前開法條規定及說明
    ，法院因而依債權人之聲請裁定除去該租賃權，核並無不當
    。抗告意旨再執前詞指摘原裁定不當，求予廢棄，為無理由
    ，應予駁回。
據上論結，本件抗告為無理由，依強制執行法第30條之1 ，民事
訴訟法第495條之1第1項、第449條第1項、第95條、第78條 ，裁
定如主文。
中    華    民    國    98    年    8     月    31    日
                民事第六庭    審判長法  官  袁再興
                                    法  官  盧江陽
                                    法  官  陳賢慧
以上正本係照原本作成。
不得再抗告。
                                    書記官  吳麗琴
中    華    民    國    98    年    9     月    2     日
                                                      Ｖ


司法院資訊處製作；財團法人民間司法改革基金會備份。
